【裁判字號】    97,交聲,658
【裁判日期】    970604
【裁判案由】    違反道路交通管理處罰條例聲明異議
【裁判全文】
臺灣桃園地方法院交通事件裁定         97年度交聲字第658號
原處分機關  交通部公路總局新竹區監理所中壢監理站
異  議  人
即受處分人  甲○○
上列異議人因違反道路交通管理處罰條例案件，不服交通部公路
總局新竹區監理所中壢監理站中華民國97年3 月17日壢監裁罰字
第裁53-DB0000000號違反道路交通管理事件裁決書所為之處分，
聲明異議，本院裁定如下：
    主  文
原處分撤銷。
甲○○不罰。
    理  由
一、原處分意旨略以：異議人即受處分人甲○○所有、車號CWQ-
    380 號重型機車，前於民國97年1月16日下午3時34分許，行
    經桃園縣平鎮市○○路與振興路口，有闖紅燈、經警鳴哨並
    以手勢攔停不停加速逃離之違規情事，為桃園縣政府警察局
    平鎮分局北勢派出所警員丙○○逕行舉發，並填製桃園縣政
    府警察局桃警局交字第DB0000000 號舉發違反道路交通管理
    事件通知單，限於同年2 月17日前向原處分機關交通部公路
    總局新竹區監理所中壢監理站到案陳述，因申訴內容不為所
    採，爰經原處分機關於同年3月17日以壢監裁字第裁53-DB00
    00000 號裁決書，認異議人違反道路交通管理處罰條例第53
    條第1 項、第60條第1項、第63條第1項第1款、第3款、第85
    條第1 項之規定，及依道路交通管理事件統一裁罰基準表，
    各罰鍰新臺幣（下同）1,800元、3,000元，並記違規點數 3
    點、1點，計罰鍰總額4,800元並記違規點數4點等語。
二、聲明異議意旨略以：異議人於97年1 月16日當日在原子能委
    員會核能研究所（下稱原能會核研所）上班，並無行經前開
    路口闖紅燈、攔舉不停情形，雖當日係由胞弟乙○○騎乘機
    車，但該時其參與私立中原大學考試，且準時入場考試，實
    無違規情事，為此，爰依法聲明異議等語。
三、按道路交通管理處罰條例第7條之2 第1項逕行舉發，應記明
    車輛牌照號碼、車型等可資辨明之資料，以汽車所有人為被
    通知人製單舉發；本條例之處罰，受舉發違反道路交通管理
    事件之受處罰人，認為受舉發之違規行為應歸責他人者，應
    於舉發違反道路交通管理事件通知單應到案日期前，檢附相
    關證據及應歸責人相關證明文件，向處罰機關告知應歸責人
    ，處罰機關應即另行通知應歸責人到案依法處理，逾期未依
    規定辦理者，仍依本條例各該違反條款規定處罰；依本條例
    規定逕行舉發或同時併處罰其他人之案件，推定受逕行舉發
    人或該其他人有過失，道路交通管理處罰條例第7條之2 第4
    項、第85條第1項、第4項定有明文。
四、經查：
  (一)異議人於本件97年1月16日下午3時34分逕行舉發該時，其人
    係在原能會核研所上班，期間無外出紀錄等情，有該所97年
    5月16日核人字第0970002954號函1紙在卷可稽，足徵其確無
    本件闖紅燈、經警鳴哨並以手勢攔停不停加速逃離之違規情
    事。惟而，異議人前於同年2 月12日之到案期限前，祇具狀
    陳述無闖紅燈、攔舉不停情事，但未表明有何應歸責人之情
    形，此有異議人書立之陳述單1 紙在卷可稽，準此，異議人
    嗣於本件聲明異議狀指明該時機車係由其胞弟乙○○騎乘，
    惟已逾道路交通管理處罰條例第85條第1 項所訂期限，不生
    適法應歸責於他人之效力。是以，本件異議人應否負違規責
    任，應視其有無受同條例第85條第4 項推定效力之適用，以
    資判斷，合先敘明。
  (二)又者，證人即桃園縣政府警察局平鎮分局北勢派出所警員丙○○於本院訊問時結稱：伊該時係在桃園縣平鎮市○○路往
    中壢方向，見一側身為淺色系之白色或銀色重型機車闖紅燈
    ，經鳴警笛攔停，該名駕駛卻轉往內側車道加速駛離，伊立
    刻記下車號，只記得車身有淺色與重色系交錯，但顏色不記
    得等語，復經本院提示車號CWQ-380 號重型機車、異議人及
    其胞弟乙○○照片，證人丙○○亦無法明辨而得確認為何，
    由此觀之，證人丙○○所為違規舉發是否為本件機車，又其
    行為人係否為異議人或其胞弟乙○○，不無疑問。再者，參
    酌異議人所攝車號CWQ-380 號重型機車照片，係以紅色為車
    身主色，佐以銀色為配色，而證人丙○○於舉發該時係見該
    機車之側身，當可辨別係以紅色車身主色，然證人丙○○卻
    稱為「淺色系之白色或銀色」，顯與實際情形有別，執難謂
    證人江宗育所舉發之違規機車即為車號CWQ-380 號之重型機
    車。況且，觀諸桃園縣政府警察局桃警局交字第 DB0000000
    號舉發違反道路交通管理事件通知單，僅記載車牌號碼、車
    輛種類、車主姓名、車主地址等資料，對如何特定、確認為
    該輛機車，就有關車型等可資辨明之資料俱無何記載，則證
    人丙○○所見違規機車是否確為車號CWQ-380 號重型機車，
    抑或其他機車而為證人丙○○所誤認，不無可能，自難以此
    逕論有闖紅燈、攔舉不停情事。至於，證人即異議人胞弟乙○○於本院訊問時證稱：伊該時係應考電子學科目，而機車
    並無借予他人騎乘或失竊之情等語，經核與私立中原大學97
    年5 月26日原教字第0970001430號函述意旨相符，而證人乙○○應考之電子學考試時間為97年1 月16日下午3時30分至5
    時許，然證人丙○○舉發時間為同日下午3 時34分許，此際
    證人乙○○已在考試期間內，固舉發之桃園縣平鎮市○○路
    與振興路口，與私立中原大學相距不遠，於考試時間40分鐘
    內仍得入場考試，但證人丙○○所見違規機車與車號CWQ-38
    0 號重型機車確有不同，已如前述，是不問證人乙○○於97
    年1月16日下午3時34分許已否入場考試，因本件無從認定違
    規機車確否為異議人所有之重型機車，自不得據此謂係證人
    乙○○有此一違規情事，附此敘明。
  (三)基上，97年1月16日下午3時34分許，異議人在原能會核研所
    上班，而證人丙○○所為舉發違規車輛，核與車號 CWQ-380
    號重型機車不符，且未記載其他可資辨明之資料，要不得遽
    依道路交通管理處罰條例第7條之2 第1項，以所有人之異議
    人為被通知人而予逕行舉發，自無同條例第85條第4 項之推
    定效力適用，仍應由原處分機關先行舉證所為舉發確係本件
    異議人所有之重型機車，方得推定異議人有過失之情存在。
    是以，原處分機關未舉證異議人所有之重型機車確有本件闖
    紅燈、攔舉不停之違規情事，即不得爰引同條例第53條第 1
    項、第60條第1項、第63條第1項第1款、第3款、第85條第 1
    項之規定，各裁罰異議人罰鍰1,800元、3,000元，並記違規
    點數3點、1點，計罰鍰總額4,800元並記違規點數4點，所為
    裁罰之行政處分自有未當，無可維持。
五、綜上所述，本案實難認異議人有原處分機關所指之違規行為
    ，則原處分機關未詳查上情，遽依舉發機關桃園縣政府警察
    局平鎮分局北勢派出所逕行舉發，計裁罰異議人罰鍰 4,800
    元並記違規點數4 點，容有未合。是以，異議人本件異議為
    有理由，自應由本院撤銷原處分，而另為異議人不罰之諭知
    。
據上論斷，應依道路交通管理處罰條例第87條第2 項，道路交通
案件處理辦法第20條前段，裁定如主文。
中    華    民    國    97    年    6     月    4     日
                  交通法庭      法  官  黃翊哲
以上正本證明與原本無異。
如不服本裁定，應於裁定送達後5 日內，以書狀敘述理由（須附
繕本），向本院提出抗告。
                                書記官  劉霜潔
中    華    民    國    97    年    6     月    4     日


司法院資訊處製作；財團法人民間司法改革基金會備份。
